【裁判字號】    99,訴,1129
【裁判日期】    991109
【裁判案由】    偽造有價證券等
【裁判全文】
臺灣臺北地方法院刑事判決              99年度訴字第1129號
公  訴  人  臺灣臺北地方法院檢察署檢察官
被      告  乙○○
指定辯護人  本院公設辯護人甲○○
上列被告因偽造有價證券等案件，經檢察官提起公訴（99年度偵
緝字第1213號），本院判決如下：
    主  文
乙○○犯變造有價證券罪，處有期徒刑壹年捌月，緩刑肆年，被
告應向國庫支付新臺幣參萬元。如附表二所示經變造部分之支票
沒收。
    事  實
一、乙○○於民國91年間，在臺北市○○街71巷32號2樓租屋處
    的陽臺，拾得東雲股份有限公司（下稱東雲公司）所遺失如
    附表一所示之國庫專戶存款支票1張，竟予以侵占入己（侵
    占遺失物罪部分，另為不起訴處分）。至98年6月21日，乙
    ○○因失業經濟狀況欠佳，竟意圖供行使之用，基於變造有
    價證券之故意，在臺北市○○區○○路2段158巷1弄8號5樓
    住處，以松香水稀釋後為溶劑，將前揭支票受款人、發票日
    等處塗去，接續變更受款人為自己姓名「乙○○」及發票日
    為「98.6.23」而變造之（變造部分之支票如附表二所示）
    。乙○○即於98年7月中旬，持變造完成之支票，前往萬泰
    商業銀行營業部，在支票背面受款人欄蓋上「乙○○」之印
    文及書寫其所有該行000000000000帳號為受款帳戶以提示而
    行使之，嗣經銀行票據交換後，發現該支票為掛失止付票據
    ，始循線查悉上情。
二、案經臺北市政府警察局文山第一分局報告臺灣臺北地方法院
    檢察署檢察官偵查起訴。
    理  由
一、本判決所引用之傳聞書面部分，縱無同法第159條之1至第15
    9條之4或其他規定之傳聞證據例外情形，亦因被告乙○○、
    檢察官及公設辯護人或同意可作為證據使用，或未聲明異議
    ，依刑事訴訟法第15 9條之5第1項、第2項之規定，本院審
    酌該證據作成之情況，認為適當，應得為證據。
二、訊據被告對於前述犯行坦承不諱，並有變造之支票影本、退
    票理由單、票據掛失止付通知書、遺失票據申報書及掛失止
    付票據提示人資料查報表等影本在卷可資佐證，被告任意性
    自白應與事實相符，是本件事證明確，被告變造有價證券之
    犯行，均堪認定。
三、核被告所為，係犯刑法第201條第1項意圖供行使之用而變造
    有價證券罪。又其變造有價證券後復持以行使，其行使變造
    有價證券之輕度行為，應為偽造之重度行為所吸收，不另論
    罪。再按偽造有價證券罪之法定刑為「3年以上10年以下有
    期徒刑，得併科3千元以下罰金」，於此情形，自非不可依
    客觀之犯行與主觀之惡性二者加以考量其情狀，是否有可憫
    恕之處，適用刑法第59條之規定酌量減輕其刑，期使個案裁
    判之量刑，能斟酌至當，符合罪刑相當原則及比例、平等原
    則（最高法院96年度台上字第6103號、97年度台上字第4319
    號判決可資參照）。查同為偽造有價證券之人，其原因動機
    不一，犯罪情節未必盡同，被告係於91年間即因撿拾持有該
    支票，逾數年後始行變造並提示行使，並非專以偽造大量之
    有價證券販售圖利，其言係因失業經濟狀況欠佳始誤蹈法網
    ，堪可採信，另所變造支票數量亦僅只1張，且於提示時即
    遭查獲，並未流通在外，對於票據信用及社會金融秩序所生
    之危害程度有限，惡性尚非重大，衡情所犯偽造有價證券罪
    為最輕本刑3年以上有期徒刑之罪，情輕法重，客觀上尚足
    以引起一般的同情，本院如逕以宣告最低度之刑罰有期徒刑
    3 年，猶嫌過重，依刑法第59條規定，減輕其刑。爰審酌被
    告明知非屬該支票權利人，猶擅自塗改以自己名義為受款人
    而變造支票並行使之，足以妨害金融秩序，所為實有不該，
    惟考量被告犯後坦承犯行，態度良好，變造有價證卷僅有1
    張，所生損害尚非重大，另衡酌其犯罪動機、目的、生活狀
    況及智識程度等一切情狀，量處如主文所示之刑。此外，被
    告前於85年間因偽造文書案件，經臺灣士林地方法院以85
    年度訴字第477號判處有期徒刑5月，緩刑4年，並於85年8月
    31日確定，緩刑期滿後未經撤銷，有臺灣高等法院被告前案
    紀錄表可稽，該案緩刑期滿，未撤銷緩刑宣告，刑之宣告失
    其效力，被告本件犯行，距前案已逾12年，且其囿於經濟壓
    力臨時起意而犯之，亦如上述，其因一時失慮致罹本罪，犯
    後復已坦承犯行，尚知所悔悟，且當庭表示接受支付國庫公
    益捐之附條件方式，諒其經此偵、審程序，當知所警惕，應
    無再犯之虞，本院認其所受之宣告刑，以暫不執行為適當，
    爰併諭知緩刑4年，並附被告應向國庫支付新臺幣3萬元之條
    件（此部分得為民事強制執行名義，被告如違反上開負擔情
    節重大，自得由檢察官向本院聲請撤銷其緩刑宣告，刑法第
    75條之1第1項第4款參照），以啟自新。
四、末按票據之偽造或票據上簽名之偽造，不影響於真正簽名、
    蓋章之效力，票據法第15條定有明文。查被告僅就關於受款
    人及發票日部分予以變造，其餘發票人之印文等部分既為真
    正，則仍屬有效之票據，不在應依法沒收之列（最高法院95
    年度台上字第2781號判決理由參照），故就本件被告變造有
    價證券上開欄位部分，不問屬於犯人與否，應依刑法第205
    條之規定沒收之。
據上論斷，應依刑事訴訟法第299條第1項前段，刑法第201條第1
項、第59條、第74條第1項第2款、第2項第4款、第205條，刑法
施行法第1條之1，判決如主文。
本案經檢察官高維駿到庭執行職務。
中    華    民    國    99    年    11    月    9     日
              刑事第13庭  審判長法  官  許泰誠
                                法  官  李貞瑩
                                法  官  林瑋桓
以上正本證明與原本無異。
如不服本判決應於收受送達後10日內向本院提出上訴書狀，並應
敘述具體理由；其未敘述上訴理由者，應於上訴期間屆滿後20日
內向本院補提理由書（均須按他造當事人之人數附繕）「切勿逕
送上級法院」。
                                書記官  鄭伊芸
中    華    民    國    99    年    11    月     9    日
附錄法條：
刑法第201條
意圖供行使之用，而偽造、變造公債票、公司股票或其他有價證
券者，處3 年以上10年以下有期徒刑，得併科3 千元以下罰金。
行使偽造、變造之公債票、公司股票或其他有價證券，或意圖供
行使之用，而收集或交付於人者，處1 年以上7 年以下有期徒刑
，得併科3 千元以下罰金。
附表一：
  ┌──┬─────┬─────┬──────┬──────┬────┬─────────┐
  │編號│  票 號   │  票 額   │發票日      │受款人      │付款人  │發票人（存款戶名）│
  │    │          │（新台幣）│            │            │        │                  │
  ├──┼─────┼─────┼──────┼──────┼────┼─────────┤
  │ 1  │BB0000000 │468,071元 │87年5月28日 │東雲股份有限│臺灣銀行│財政部高雄關稅局（│
  │    │          │          │            │公司        │高雄分行│退稅退押週轉戶）  │
  │    │          │          │            │            │        │                  │
  └──┴─────┴─────┴──────┴──────┴────┴─────────┘
附表二：
  ┌──┬─────┬─────┬──────┬──────┬────┬─────────┐
  │編號│  票 號   │  票 額   │變造後發票日│變造後受款人│付款人  │發票人（存款戶名）│
  │    │          │（新台幣）│            │            │        │                  │
  ├──┼─────┼─────┼──────┼──────┼────┼─────────┤
  │ 1  │BB0000000 │468,071元 │98.6.23     │乙○○      │臺灣銀行│財政部高雄關稅局（│
  │    │          │          │            │            │高雄分行│退稅退押週轉戶）  │
  │    │          │          │            │            │        │                  │
  └──┴─────┴─────┴──────┴──────┴────┴─────────┘

司法院資訊處製作；財團法人民間司法改革基金會備份。
